【裁判字號】    98,上訴,400
【裁判日期】    980327
【裁判案由】    毒品危害防制條例等
【裁判全文】
臺灣高等法院刑事判決                 98年度上訴字第400號
上  訴  人
即  被  告  甲○○
                      弄10號.
                    現於臺灣雲林監獄
                    現寄押於臺灣台北看守所
選任辯護人  李銘洲律師
            謝良駿律師
上列上訴人因毒品危害防制條例等案件，不服臺灣桃園地方法院
97年度訴字第435號，中華民國97年12月15日第一審判決（起訴
案號：臺灣桃園地方法院檢察署96年度偵字第24590號，移送併
辦案號：96年度偵字第30264號），提起上訴，本院判決如下：
    主  文
原判決關於販賣第二級毒品九罪、販賣第一級毒品未遂罪暨定應
執行刑部分均撤銷。
甲○○販賣第二級毒品，累犯，處有期徒刑柒年陸月，扣案之國
際牌行動電話1支（含門號0000000000號SIM卡1枚），沒收之，
販賣第二級毒品安非他命所得新臺幣參仟元，沒收，如全部或一
部不能沒收時，以其財產抵償之。
被訴轉讓第一級毒品未遂部分，暨96年2月間起至9月底止（96年
8月6日除外），計轉讓安非他命予楊志豪八次部分，均無罪。
    事  實
一、甲○○於民國92年間因施用第二級毒品案件，經原審法院於
    94年1月21日以93年度桃簡字第1242號判處有期徒刑6月確定
    ，再於93年間因持有第一級毒品案件，經原審法院於93年10
    月29日以93桃簡字第1381號判處有期徒刑6月確定，上開二
    罪經原審法院以94年度聲字第1224號裁定應執行有期徒刑11
    月確定。又於94年間因妨害兵役治罪條例及施用第二級毒品
    案件，經原審法院分別於94年5月6日、94年6月27日各以94
    年桃簡字第743號、第976號判處有期徒刑4月、5月確定，上
    開二罪再經原審法院以94年度聲字第2415號裁定應執行有期
    徒刑7月確定。被告因犯上開各罪而於94年5月16日入監服刑
    ，嗣於95年9月26日因縮刑假釋出監，嗣假釋未經撤銷，而
    於95年10月24日縮刑期滿，其未執行之刑，以已執行完畢論
    。
二、詎甲○○猶未知悔改，明知安非他命係屬毒品危害防制條例
    第2條第2項第2款所稱之毒品，不得持有、販賣，竟意圖營
    利，基於販賣第二級毒品安非他命之犯意，於96年8月6日晚
    間10時18分22秒許，接獲楊志豪以行動電話門號0000000000
    號與其持有行動電話門號0000000000號聯絡購買安非他命，
    而後在桃園縣八德市○○街107號楊志豪之住處，以1公克新
    臺幣（下同）3,000元價格，將安非他命一公克賣給楊志豪
    。嗣楊志豪因施用毒品安非他命，於96年10月23日18時10分
    許，在上址住處為警查獲（楊志豪另涉施用第二級毒品罪部
    分，經臺灣桃園地方法院檢察署通緝中），而悉上情。
三、案經桃園縣政府警察局報請臺灣桃園地方法院檢察署檢察官
    偵查起訴暨移送併辦。
    理  由
甲、證據能力：後引證據，被告及辯護人均同意做為證據（本院
    卷第65頁），且觀其製作取得情形，並無違法或不當情況，
    依刑事訴訟法第159條之5規定，均有證據能力。
乙、有罪部分：
一、訊據上訴人即被告固不諱言認識楊志豪，惟否認有販賣安非
    他命犯行，辯稱：未賣安非他命給楊志豪，他所言不實等語
    ，經查：
（一）有關被告於上開時地販賣安非他命予楊志豪等情，業據證
      人楊志豪於警詢稱：我向綽號小狗（即被告甲○○）男子
      購買安非他命。通訊監察譯文內容意思是：第一句我是問
      他一克安非他命要賣我多少錢？第二句是他說3000要現金
      的。第三句是我問他有東西了嗎？第四句是他要我把錢先
      拿去給他，還是他要過來拿錢？第五句他要我拿去某個地
      方或是我當時沒有交通工具所以沒辦法過去等語（偵字第
      30264號卷第37頁，38-39頁）；於偵訊稱：向甲○○買安
      非他命1公克3000元，在我家交貨。96年8月6日晚間我打
      電話給甲○○，要買三千元毒品等語（偵字第24590號卷
      第49頁至第50頁），核與行動電話通訊監察譯文所載：於
      96年8月6日晚間10時18分22秒許，楊志豪以其行動電話門
      號0000000000號與被告持有行動電話門號0000000000號聯
      絡，對話內容為「Ｂ（指楊志豪）：小狗你要處理多少？
      Ａ（指被告）：三張，現金的。Ｂ：有了喔！Ａ：你要先
      拿過來還是...。Ｂ：他那邊我沒辦法耶！」等情相符（
      偵字第30264號卷第37頁至第39頁），則證人楊志豪所述
      ，即有證據可佐，且其與被告並無恩怨，自無攀誣必要，
      所述堪予採信。此部份事實，堪予認定。
（二）營利意圖之認定：被告於原審稱：朋友有需要買毒品時，
      我會幫他們買，我只賺點毒品來吸食之意思是：都是先用
      我的錢去跟藥頭買，買到之後，把毒品給他們，他們再把
      我給藥頭的錢還給我，還給我之後，他們會再分一些給我
      等語（原審訴字卷第155頁），顯見被告所稱幫友人向上
      游購取毒品，尚非單純基於情誼，而全未獲利，仍以此賺
      取毒品供己施用，則被告既知可藉此賺取毒品，仍為求獲
      利而販入安非他命，被告自有營利之意圖。且依一般社會
      常情，第二級毒品安非他命之價格昂貴，取得不易，且為
      政府嚴予查緝之犯罪，凡為販賣之不法勾當者，苟無利可
      圖，應無甘冒被查緝法辦重刑之危險，平白無端義務為該
      買賣之工作，而被告與證人楊志豪並非親故至交，苟無利
      得，豈會甘冒重刑之風險，供其取得安非他命之理，綜此
      堪認被告確係基於營利之意圖。
（三）被告辯稱：沒有販賣毒品予楊志豪，楊志豪曾經有請伊幫
      忙調取毒品，但是伊沒有答應云云，然無證據可佐，且與
      上開證據不符，自不足採。
綜上，被告所辯，不足採信，事證明確，被告販賣第二級毒品安
非他命犯行堪以認定。
二、核被告所為，係犯毒品危害防制條例第4條第2項之販賣第二
    級毒品罪。起訴書載此部份係犯毒品危害防制條例第8條
    第2項轉讓第二級毒品，尚有未洽，惟基本事實相同，爰依
    刑事訴訟法第300條變更起訴法條如上。至於原審檢察官曾
    稱：更正為販賣第二級毒品（原審訴字卷第96，117，132頁
    ），惟未引所謂更正後之法條，且於原審最後審理稱：詳如
    起訴書及97年5月7日筆錄所載（原審訴字卷第148頁），而
    原審97年5月7日筆錄載：檢察官稱起訴罪名如起訴書所載等
    語（原審訴字卷第64-65頁），堪認原審檢察官認被告所犯
    罪名，仍如起訴書所載，為犯毒品危害防制條例第8條第2項
    轉讓第二級毒品罪，合予敘明。被告因販賣而持有安非他
    命之低度行為，為販賣之高度行為吸收，不另論罪。被告
    前有如事實欄所示之科刑及執行情形，有本院被告前案紀錄
    表一份附卷可稽，其於前案有期徒刑執行完畢後，5年內故
    意再犯本件有期徒刑以上刑之罪，為累犯，應依刑法第47條
    第1項規定加重其刑（無期徒刑部份，依法不加重）。檢
    察官移送原審併辦部分，與起訴部分，為同一事實，本院自
    得併予審酌。
三、原審予以論罪科刑，固非無見，惟原判決漏未認定其詳細
    犯罪時間地點，且起訴書係載轉讓第二級毒品，原審未說
    明理由，即判決販賣，均有未洽。被告上訴否認犯行，固無
    理由，惟原判決既有上述可議之處，自應由本院撤銷改判。
    爰審酌被告販賣安非他命之行為，增加安非他命在社會流通
    之危險性，對於國民健康及社會秩序之危害，被告犯罪動機
    、販賣毒品數量、犯後態度等等一切情狀，量處如主文第二
    項所示之刑。扣案之國際牌行動電話1支（含門號000000000
    0號SIM卡1枚）屬被告所有，亦為被告用以本件聯絡楊志豪
    犯罪之用，業經被告供承在卷（原審訴字卷第88頁），應依
    毒品危害防制條例第19條第1項規定宣告沒收。被告販賣第
    二級毒品安非他命所得3,000元，為被告本件犯罪所得之財
    物，應依毒品危害防制條例第19條第1項規定宣告沒收，如
    全部或一部不能沒收時，以其財產抵償之。扣案之分裝袋1
    包、摩托羅拉牌行動電話2支、毒品安非他命殘渣袋2只、裝
    放毒品分裝袋及殘渣袋心型鐵盒1只、削尖吸管1支、吸食器
    1組等物，尚無證據證明與本件販賣第二級毒品有關，且公
    訴人亦未聲請沒收，故不另諭知沒收。
丙、無罪部分：
一、公訴意旨另以：被告於96年8月6日晚間10時58分許，因廖
    育玲以門號0000000000號行動電話撥打被告所有門號000000
    0000號行動電話聯繫，向被告購買500元之第一級毒品海洛
    因，被告於電話中應允，並表示等一下會將毒品送過來廖育
    玲住處，惟嗣並未依約在桃園縣八德市○○路360巷69號交
    付第一級毒品海洛因予廖育玲而未遂，因認被告此部分涉犯
    毒品危害防制條例第8條第1項、第5項之轉讓第一級毒品未
    遂罪。被告於96年2月間起，在桃園縣八德市○○街107
    號楊志豪之住處，以每公克3,000元之價格，平均每月販賣
    第二級毒品安非他命1公克予楊志豪1次，至同年9月底止（
    96年8月6日除外），計轉讓（販賣）安非他命予楊志豪8次
    ，因認被告涉犯毒品危害防制條例第8條第2項之轉讓第二級
    毒品罪等語。有關原審檢察官固曾稱：更正為販賣第二級毒
    品，及販賣第一級毒品未遂罪（原審訴字卷第96，117，132
    頁），惟未引所謂更正後之法條，且於原審最後審理稱：詳
    如起訴書及97年5月7日筆錄所載（原審訴字卷第148頁），
    而原審97年5月7日筆錄載：檢察官稱起訴罪名如起訴書所載
    等語（原審訴字卷第64-65頁），堪認原審檢察官認被告所
    犯罪名，仍如起訴書所載，合予敘明。
二、按犯罪事實應依證據認定，無證據不得認定犯罪事實；又不
    能證明被告犯罪者，應諭知無罪之判決，刑事訴訟法第154
    條第2項、第301條第1項分別定有明文。又事實之認定，應
    憑證據，如未能發現相當證據，或證據不足以證明，自不能
    以推測或擬制之方法，為裁判基礎；且認定不利於被告之事
    實須依積極證據，苟積極證據不足為不利於被告事實之認定
    時，即應為有利於被告之認定；另認定犯罪事實所憑之證據
    ，雖不以直接證據為限，間接證據亦包括在內，然而無論直
    接證據或間接證據，其為訴訟上之證明，須於通常一般之人
    均不致有所懷疑，而得確信其為真實之程度者，始得據為有
    罪之認定，倘其證明尚未達到此一程度，而有合理之懷疑存
    在，無從使事實審法院得為有罪之確信時，即應由法院為諭
    知被告無罪之判決，最高法院40年臺上字第86號、30年上字
    第816號、76年臺上字第4986號著有判例可參。
三、被訴轉讓第一級毒品未遂部份：
    公訴人認被告有此部分犯行，主要係以廖育玲證詞，及監聽
    譯文等為據，訊據被告堅決否認有販賣海洛因情節，辯稱：
    未與廖女聯繫，且通聯是說硬的，並非海洛因等語，經查：
（一）證人廖育玲於警詢稱：因為當時回桃園看爸爸，就打電話
      給甲○○看有沒有毒品，我要跟他買500元的毒品，他原
      本要送到我家，但他後來沒有到我家賣毒品給我等語（偵
      字第30264號卷第23頁至第24頁）；於偵訊證稱：有跟甲
      ○○買過毒品，96年8月6日買過一次，但沒有買到。我打
      電話聯絡甲○○，他的電話是0000000000。我電話是0000
      000000，是我自己使用，沒有借給他人。監聽譯文，96年
      8月6日我打電話給甲○○說，你一定不會送，對方問你是
      男生還是女生，你說男生，對方問你五百喔，你說對，他
      說等一下會送給你等，是叫他送海洛因給我，但是他後來
      沒送來等語（偵字第24590號卷第58頁）；於原審證稱：
      我於96年8月6日晚上10時58分與被告之通話內容為，是我
      在問被告有無海洛因。我叫被告送500元之海洛因給我，
      被告有答應我會送來，但是後來被告沒有出現。我是要向
      被告拿女生，女生就是指海洛因，男生是指安非他命。我
      的意思是要跟被告買海洛因等語（原審訴字卷第54頁至第
      56頁），固指向被告買海洛因，然觀諸監聽譯文所載：
      行動電話0000000000（Ｂ）於96年8月6日22時58分52秒撥
      給被告之0000000000（Ａ）行動電話內容為：『Ｂ：你在
      哪裡？Ａ：在家裡趕快講啦！Ｂ：你一定不會送！Ａ：多
      少？Ｂ：你一定不會送！Ａ：男生還是女生？Ｂ：男生啦
      ！Ａ：多少？Ｂ：你一定不會送啦！Ａ：500喔！Ｂ：嗯
      ！Ａ：我等一下送過去給妳。Ｂ：你到的時候打給我。』
      所指買賣標的顯然是「男生」，而證人廖育玲於原審已稱
      ：男生是安非他命等語，而與一般吸毒或販毒者，對安非
      他命之暗語相符。則其於警詢、偵訊及原審所指向被告買
      海洛因乙節，顯然與監聽譯文齟齬，不能採信。自不足據
      為被告有此部份犯行之證據。
（二）至於被告辯稱：係將藥頭的電話交予廖育玲，由廖育玲自
      己去聯絡等語（原審訴字卷第58頁），然證人廖育玲則否
      認之（同卷第59頁），是被告所辯，即屬無據，然不能因
      被告所辯不成立，即為其有罪之認定。
（三）至於此部分，被告有無涉及販賣或轉讓安非他命，與起訴
      之基本社會事實不同，本院無從審究。
綜上，公訴人所舉證據尚不足證明被告有此部分犯行，依上開說
明，自應諭知被告此部分無罪。
四、被訴96年2月間起至9月底止（96年8月6日除外），計轉讓安
    非他命予楊志豪8次部分：
    公訴人認被告有此部分犯行，主要係以楊志豪證詞，及監聽
    譯文等為據，訊據被告堅決否認有販賣或轉讓安非他命情節
    ，辯稱：未販賣或轉讓安非他命等語，經查：
（一）證人楊志豪於警詢稱：扣案安非他命二包毛重零點七一公
      克。我約二、三天用一次，用量約零點一公克。最近一次
      在96年9月底在我家附近八德市○○路天域網咖內向他購
      買3000元安非他命毒品等語（偵字第30264號卷第36，37
      ，38頁）；於偵訊稱：約每個月買1次，每次購買1公克，
      都在我家交貨。扣案毒品2包是我的，毒品是吃剩的，也
      是跟甲○○購買的等語（偵字第24590號卷第49頁至第50
      頁），固指向被告買安非他命。而證人係於96年10月23日
      為警查獲，有其警詢筆錄在卷可參。據此，被告於96 年9
      月底購買安非他命一公克，依其二三天施用零點一公克之
      速度，於遭獲時，當所剩無幾，或已用罄，何以尚有毛重
      零點七一之二包安非他命遭扣？則扣案之安非他命是否來
      自被告？顯非無疑。是證人楊志豪此部份所指，即有重大
      瑕疵可指，不能遽信。至於其所指於96年2月間起至9月底
      止（96年8月6日除外）買8次部分，均無證據可佐，而其
      陳述，如前所述，確有瑕疵，且無補強證據可佐，復無每
      次之確切時間，自不能輕信，而為被告販賣毒品重罪之證
      據。
（二）被告辯稱：0000000000號是四五月才申請，如何於二月即
      以該電話與楊志豪聯繫乙節，證人楊志豪於警詢、偵訊稱
      ：都是打0000000000號與被告買毒品等語（偵字第30264
      號卷第38頁，偵字第24590號卷第50頁），經查：被告上
      開電話係於96年1月28日啟用，有該電話資料在卷可參（
      本院卷第91頁），是被告此部份所辯，顯然無據，不足採
      信。惟不能因被告所辯不成立，即為其有罪之認定。
（三）至於被告於原審稱：都是先用我的錢去跟藥頭買，買到之
      後，把毒品給他們，他們再把我給藥頭的錢還給我，還給
      我之後，他們會再分一些給我等語（原審訴字卷第155頁
      、第157頁），固足用以證明被告前揭有罪部份之營利意
      圖，然尚難用以證明被告確有此部份轉讓或販賣與楊志豪
      八次之犯行，蓋其陳述，並未明言此八次犯行，且無從以
      之推論公訴人所指八次之時間為何？
（四）至於通聯監聽譯文，並無此段時間之記載，亦無從為不利
      被告之認定。
綜上，證人楊志豪此部份之陳述，既攏統含糊，並有瑕疵可指，
且無證據可佐，自不能採為被告有此部分犯行之依據，此外，公
訴人未提出其他證據足資證明被告有此部份犯行，揆諸上開說明
，應諭知被告此部分無罪。
五、原審就上開三、四部份，予以論罪科刑，尚有未洽，被告上
    訴指摘及此，為有理由，應由本院撤銷，均改判無罪。
丁、至於起訴書載被告於96年2月間起至同年10月間，在桃園縣
    八德市○○街107號楊志豪之住處，以每公克3,000元之價格
    ，平均每月販賣第二級毒品安非他命1公克予楊志豪1次，計
    轉讓安非他命予楊志豪10次。似認於10月尚有轉讓一次，且
    起訴書及原審均認被告販毒部份，為數罪，應分論併罰，而
    原審僅認至9月共9次，對10月亦有1次部份並未裁判，且與
    已裁判部份，並無裁判上一罪關係，故仍繫屬原審，尚非本
    院所得審酌。至於原審檢察官雖稱：更正為9次等語（原審
    訴字第64頁），惟按檢察官代表國家提起公訴，依檢察一體
    原則，到庭實行公訴之檢察官如發現起訴書認事用法有明顯
    錯誤，固得本於自己確信之法律見解，於論告時變更起訴之
    法條，或另為其他適當之主張。然刑事訴訟之審判，係採彈
    劾主義，亦即不告不理原則，法院對於被告之行為，應受審
    判之對象（範圍），乃指起訴書（或自訴狀）所記載之被告
    「犯罪事實」（包括與之有連續犯、想像競合犯、牽連犯等
    具有同一案件關係之犯罪事實）而言。起訴係一種訴訟上之
    請求，犯罪已經起訴，產生訴訟繫屬及訴訟關係，法院即有
    審判之權利及義務。是以若起訴書犯罪事實欄內，對此項行
    為已予以記載，即為法院應予審判之對象。審判之事實範圍
    ，既以起訴之事實（包括擴張之事實）為範圍，如事實已經
    起訴而未予裁判，自屬違背法令，此觀刑事訴訟法第三百七
    十九條第十二款規定自明。訴經提起後，於符合同法第二百
    六十五條之規定，固許檢察官得為訴之追加，但仍以舊訴之
    存在為前提；必要時，檢察官亦得依同法第二百六十九條規
    定，以「撤回書」敘述理由請求撤回起訴；惟單一案件之事
    實，僅就一部分事實撤回起訴，基於審判不可分之關係，並
    不生撤回效力，而犯罪事實之一部減縮（即起訴事實大於判
    決事實），應分別情形於理由內為說明，刑事訴訟法對此尚
    無所謂擬制撤回起訴之規定。又本法亦無如民事訴訟法設有
    訴之變更之規定，得許檢察官就其所起訴之被告或犯罪事實
    加以變更，其聲請變更，除係具有另一訴訟之情形，應分別
    辦理外，並不生訴訟法上之效力，法院自不受其拘束。司法
    審判實務中，到庭實行公訴之檢察官於其提出之「論告書」
    或於言詞辯論時所為之主張或陳述，常有與起訴書所載犯罪
    事實不盡相同之情形。於此，應先究明其論告時之所述，究
    屬訴之追加、撤回或變更範疇，抑或原本繫屬於起訴效力所
    及之他部事實之擴張、或起訴事實之一部減縮，而異其處理
    方式（如屬後者事實之擴張、減縮，應僅在促使法院之注意
    ，非屬訴訟上之請求）。除撤回起訴已生效力，其訴訟關係
    已不存在，法院無從加以裁判外，其他各種情形，法院自不
    得僅就檢察官論告時所陳述或主張之事實為裁判，而置原起
    訴事實於不顧（最高法院95年度台上字第2633號判決意旨參
    照）。而現行刑法係採一罪一罰，即起訴書所載每次犯罪行
    為，均為刑罰權對象，如檢察官認應撤回者，依刑事訴訟法
    第二百六十九條規定，應具撤回理由書，並無所謂之更正。
    而本件此部份，並無撤回理由書，則原審公訴人以更正方式
    處理之，自不生何效力，此部份起訴自仍繫屬原審，合予敘
    明。
據上論斷，應依刑事訴訟法第369條第1項前段、第364條、第301
條第1項前段，第299條第1項前段，第300條，毒品危害防制條例
第4條第2項，第19條，刑法第11條，第47條第1項，判決如主文
。
本案經檢察官吳國南到庭執行職務。
中    華    民    國    98    年    3     月    27    日
                  刑事第十八庭審判長法  官  吳鴻章
                                    法  官  陳健順
                                    法  官  周政達
以上正本證明與原本無異。
如不服本判決，應於收受送達後10日內向本院提出上訴書狀，其
未敘述上訴之理由者並得於提起上訴後10日內向本院補提理由書
（均須按他造當事人之人數附繕本）「切勿逕送上級法院」。
                                    書記官  廖純瑜
中    華    民    國    98    年    3     月    27    日
附錄：本案論罪科刑法條全文
毒品危害防制條例第4條
製造、運輸、販賣第一級毒品者，處死刑或無期徒刑；處無期徒
刑者，得併科新臺幣1千萬元以下罰金。
製造、運輸、販賣第二級毒品者，處無期徒刑或7年以上有期徒
刑。


司法院資訊處製作；財團法人民間司法改革基金會備份。
